【裁判字號】    97,簡上,185
【裁判日期】    970812
【裁判案由】    竊盜
【裁判全文】
臺灣彰化地方法院刑事判決             97年度簡上字第185號
公  訴  人  臺灣彰化地方法院檢察署檢察官
上  訴  人
即  被  告  乙○○
上列上訴人即被告因竊盜案件，不服本院彰化簡易庭九十七年度
彰簡字第六五一號，中華民國九十七年五月二十九日第一審簡易
判決（九十七年度偵字第三三一三號），提起上訴，本院管轄之
第二審合議庭判決如下：
    主      文
上訴駁回。
    犯罪事實及理由
一、本案經本院審理結果，認第一審判決認事用法及量刑均無不
    當，應予維持，並引用第一審判決書記載，事實、證據及理
    由（如附件）。
二、上訴人即被告上訴意旨略以：被告乙○○因車禍傷及腦部，
    長期精神狀況、記憶力不佳，曾多次未付款就離開商家，且
    領有中度精神障礙殘障手冊及重大傷病卡，原審未予詳查，
    遽為論罪科刑，顯有違誤，爰請求撤銷原判決，准予緩刑之
    宣告等語。
三、經查：乙○○於民國（下同）九十七年三月十八日上午八時
    二十分許，前往彰化縣彰化市○○里○○路○段四六六號統
    一超商店內購物時，見店員甲○○忙於為其他顧客結帳未及
    注意，認有機可乘，竟基於意圖為自己不法所有之犯意，徒
    手自櫃臺上香菸架竊取「七星」牌香菸四包，得手後僅就購
    買之電話卡結帳後隨即離去現場。嗣因其他顧客見狀提醒店
    員甲○○，經調取店內錄影監視畫面報警處理，始查悉上情
    之事實，業據其於偵訊中及本院審理時均供承不諱，核與證
    人即告訴人甲○○於警詢、偵訊中之證述情節相符，復有被
    告行竊時為監視器錄影翻拍之照片十五張、被告購買電話卡
    結帳之發票明細翻拍照片十張附卷可稽，本件犯罪事證明確
    ，被告犯行堪以認定。
四、核被告所為，係犯刑法第三百二十條第一項之普通竊盜罪。
    原審認定之事實、其所憑之證據及認定之理由，業據原審判
    決書記載明確，又被告於本院第二審亦坦白承認，被告之犯
    行洵堪認定，原審參酌其犯罪情節，判處本件罪刑，核無違
    誤或不當之處，被告上訴為無理由，應予駁回。
五、至被告上訴意旨表示其有精神障礙、記憶力減緩等語。然按
    刑法上之所謂精神障礙或其他心智缺陷，致其辨識行為違法
    或依其辨識而行為之能力，顯著降低，係指行為時之精神狀
    態，對於外界事務之判斷力，較之普通人之平均程度顯然減
    退者而言。又犯罪行為人精神是否有上述情形，固屬醫學上
    精神病科之專門學問，非有專門精神病醫學研究之人，予以
    診察鑑定，不易判斷。但精神障礙或其他心智缺陷，致其辨
    識行為違法或依其辨識而行為之能力，顯著降低，仍屬於行
    為有責性之判斷範圍，其認定應由法院依職權為之，不得視
    為一種單純之醫學或心理學上概念，進而以此概念代替法院
    之判斷，故雖經醫學專家鑑定行為人之精神狀態，提供意見
    ，亦不過作為法院判斷之資料而已，法院非不得綜合全部調
    查所得資料以判斷行為人於行為時有無辨識能力顯著降低之
    情事，並非必須有待於精神病科之醫學鑑定，始得據為裁判
    之基礎。查，本案被告對於其上開犯行之過程均能記憶，於
    警詢、偵訊及本院審理中亦能為完全之陳述，有被告之警詢
    、偵訊、本院審理筆錄在卷可稽，足見被告於本案犯行時，
    其精神狀況應屬正常，並無何精神障礙或其他心智缺陷，致
    其辨識行為違法或依其辨識而行為之能力，顯著降低情形，
    是其前開所陳，尚不足採為有利於其之認定，併予敘明。
據上論斷，應依刑事訴訟法第四百五十五條之一第一項、第三項
、第三百六十四條、第三百七十三條、第三百六十八條，判決如
主文。
本案經檢察官郭玄義到庭執行職務。
中    華    民    國    97    年    8    月     12    日
                  刑事第一庭    審判長法  官  葉榮郎
                                      法  官  吳俊螢
                                      法  官  胡宜如
以上正本證明與原本無異。
本件不得上訴。
中    華    民    國    97    年    8    月     12    日
                                      書記官  謝鈴玉


司法院資訊處製作；財團法人民間司法改革基金會備份。
